# 特殊经营模式收入确认

提问人：singley 时间：2013-07-27 09:46:45
背景资料：A金石公司为某地方融资平台的子公司，拥有采石权。根据国家规定，采石权不能够二次转让。但A金石公司采用将具体采石工作外包给B、C、D（不一定为法人主体），每年代收B、C、D各种税费（相对于标准有一定上浮10%左右）后直接交给当地财政局（假设 1000 万）。根据文件规定，财政局应返还金石公司上缴收入的20%，作为发展基金（ 200 万）用于维持正常运营（人员工资发放、水费电费等等）、补贴采石企业购买新型设备、采石地区环境保护。该公司为地方债发债主体一子公司，成立政府文件中表明成立A金石公司的目的为对该地的采石行业进行统一管理，防止乱采乱挖，破坏环境，发生人员伤亡等。
现行账务处理：公司收到BCD公司的各项税费，通过往来科目直接上缴财政，不影响损益科目。而收到20%的返还则作为其他应付款。损益表中仅有财务费用、管理费用两个科目有发生额。
问题：1.这样的企业应该纳入母公司的合并范围吗？ 2.收到的税费返还可以作为收入吗，是营业收入还是营业外收入？
个人观点：1.一个公司最根本的目的是为股东盈利，而该公司成立的目的是为了管理行业，带有政府色彩，并非真正意义上的公司，而更像一个行政事业单位。 没有自己的经营业务，只是代收BCD公司的税费+管理费。虽然母公司拥有法律意义上的控制权，但是对A金石公司的资金调度不享有控制权，不能有效的对其进行控制，不应纳入合并范围。 2.由于税费返还有政府文件规定的用途，不能由企业任意支配，故不能作为收入。而应作为一项负债。
总结：这就是个畸形公司，根本不应适用企业会计准则。
大家怎么看，该如何处理？

回答人：chenyiwei
在实际操作中，这个案例最有争议的问题很可能并不是A公司是否应纳入其母公司的合并范围（毕竟法律形式上的关系很清晰，并且该A公司的剩余净资产也是由其母公司享有），而是该A公司在法律上拥有的采石权是否应确认为其自己的资产，以及收入确认应采用“总额法”还是“净额法”的问题。从你说的情况看，虽然A公司在法律上拥有采矿权，但其自己并不开采，而是外包给有资质的公司经营，收取固定的使用费，且该使用费金额与承包方的经营状况无关，更重要的是这部分使用费收入必须全额上缴财政，也就是实际上并未享有或承担与该项采石权相关的风险和报酬。因此采石权很可能不应确认为其资产，同时采石权的使用费价款要全部上缴财政，不能增加其经济利益流入，因此不能按照“总额法”确认和计量收入，而是只应当把返还的 20 ％部分确认为损益。至于确认为营业收入还是营业外收入，主要是参照财会[2012]42号文对“企业与政府之间的交易”性质判断的相关指引，考虑这是政府向该A公司购买行业管理服务的报酬（用于弥补安全投入和管理支出等成本），还是具有政府补助的“无偿性”和“有条件性”的特征。一般理解，如果该A公司在其职责范围内有较大的自主权，尤其是该笔返还资金使用的支配权，且确实有对应的管理成本和投入发生的，则应确认为营业收入的可能性相对较大。

提问人：ying0518 时间：2013-07-30 17:18:51
陈版，财会[2012]42是哪个文件，网上找不到？

回答人：chenyiwei
抱歉写错了，打字太快，和证监会的 42 号公告混淆起来了，应该是财会[2012]25号文件。